臺灣桃園地方法院民事裁定　　　　　　100年度監宣字第223號
聲　請　人　馮心瑀
相　對　人　馮羅妹
關　係　人　馮震邦
上列聲請人聲請監護宣告事件，本院裁定如下：
    主    文
宣告馮羅妹（女，民國○○年○○月○○日生、身分證統一編號：Ｚ0
00000000號）為受監護宣告之人。
選定馮心瑀（女，民國○○年○○月○○日生、身分證統一編號：Ｚ000
000000號）為受監護宣告之人馮羅妹之監護人。
指定馮震邦（男，民國○○年○○月○○日生、身分證統一編號：Ｚ000
000000號）為會同開具財產清冊之人。
聲請費用由受監護宣告之人負擔。
    理    由
一、本件聲請意旨略以：聲請人為相對人之女兒，相對人自民國
    100 年09月18日起，因交通意外，雖經送醫診治但不見起色
    ，近日甚且已因精神障礙或其他心智缺陷，致不能為意思表
    示或受意思表示，或不能辨識其意思表示之效果。為此依民
    法第14條第1 項、民事訴訟法第597 條第1 項規定，聲請鈞
    院准予對相對人為監護宣告，並依民法第1111條規定指定馮
    心瑀為相對人之監護人暨指定馮震邦為會同開具財產清冊之
    人，且命相對人之監護人及會同開具財產清冊之人於監護開
    始後二個月內開具財產清冊陳報鈞院。若鈞院認相對人尚未
    達可宣告監護之程度，則請依民法第14條第3 項、第15之1
    條第1 項、民事訴訟法第624 之3 條之規定為輔助宣告，並
    指定馮心瑀為相對人之輔助人等語，並提出戶籍謄本、診斷
    證明書、親屬系統表、親屬名冊及監護宣告同意書等件為證
    。
二、按「對於因精神障礙或其他心智缺陷，致不能為意思表示或
    受意思表示，或不能辨識其意思表示之效果者，法院得因本
    人、配偶、四親等內之親屬、最近一年有同居事實之其他親
    屬、檢察官、主管機關或社會福利機構之聲請，為監護之宣
    告。」，民法第14條第1 項定有明文。聲請人陳稱聲請本件
    目的係因為辦理保險理賠。經本院於鑑定機關即陳炯旭診所
    之鑑定醫師陳炯旭前點呼相對人姓名，相對人現躺臥在床，
    口插鼻胃管及氣管內管，無法言語，據醫護人員稱：昏迷指
    數3 分，據聲請人稱：相對人並非每日均有張開眼睛。鑑定
    人陳炯旭醫師對相對人馮羅妹心神及身體狀況鑑定後初步
    認為：目前相對人對外界事務無反應，只有反射動作，餘如
    書面報告等語，有本院100 年11月02日訊問筆錄附卷可稽。
    另參酌陳炯旭診所出具精神鑑定報告書略以：馮員（即相對
    人）意識昏迷，外觀顯病態樣，注意力無法集中，無法言語
    ，無法遵循簡單的口頭醫囑而動作，無法經由言語、動作與
    之溝通，並仰賴呼吸器經由氣管內管維持呼吸，經鼻胃管灌
    食，大小便失禁，留置有尿管並須包尿布，顯示其日常生活
    ，需人完全協助，馮員目前應為器質性失智症之個案，目前
    日常生活自理需人完全協助，無經濟活動之能力及社會性活
    動之能力，故謂因精神障礙或其他心智缺陷，致其不能為意
    思表示、受意思表示，或不能辨識意思表示之效果，馮員車
    禍意外至鑑定日方45日，未來腦部功能仍有恢復之可能，故
    未來進一步改善之可能性甚大，惟是否可以改善至上述功能
    與常人無異，或是達僅較常人顯著減低之程度，目前無法預
    估等語，有該診所100年11月03日旭字第10001005-1號函暨
    所附精神鑑定報告書在卷足按。本院審酌相對人因精神障礙
    已致不能為或受意思表示，聲請人聲請對於相對人為監護之
    宣告，核無不合，應予准許。
三、次按「法院為監護之宣告時，應依職權就配偶、四親等內之
    親屬、最近一年有同居事實之其他親屬、主管機關、社會福
    利機構或其他適當之人選定一人或數人為監護人，並同時指
    定會同開具財產清冊之人。」，「法院為前項選定及指定前
    ，得命主管機關或社會福利機構進行訪視，提出調查報告及
    建議。監護之聲請人或利害關係人亦得提出相關資料或證據
    ，供法院斟酌。」，「法院選定監護人時，應依受監護宣告
    之人之最佳利益，優先考量受監護宣告之人之意見，審酌一
    切情狀，並注意下列事項：（一）受監護宣告之人之身心狀
    態與生活及財產狀況。（二）受監護宣告之人與其配偶、子
    女或其他共同生活之人間之情感狀況。（三）監護人之職業
    、經歷、意見及其與受監護宣告之人之利害關係。（四）法
    人為監護人時，其事業之種類與內容，法人及其代表人與受
    監護宣告之人之利害關係。」民法第1111條第1 項、第2 項
    、第1111條之1 分別定有明文。本院經囑請桃園縣政府社會
    局對兩造及關係人進行訪視，訪視報告略以：（一）聲請監
    護宣告之原因：相對人於100 年09月份因車禍傷及腦部致昏
    迷至今，為代相對人領取其金融帳戶內的保險理賠金以支付
    相對人的醫療照顧費用而聲請此案；（二）需求評估：相對
    人在長榮醫院加護病房接受呼吸照顧，身體安置鼻胃管、氣
    管、尿管，並以儀器監控生命徵候狀態，呈現昏迷狀態，昏
    迷指數為3 ，對外界刺激無回應，有醫療照顧及事務代辦的
    需求，家屬擬以此案聲請代相對人提領相對人金融帳戶內的
    存款，以支付相對人的醫療及照顧費用；（三）建議：本件
    之聲請人為相對人的長女，會同開具財產清冊之人馮震邦為
    相對人的次子，渠等為相對人的主要照顧者，並支付相對人
    的照顧費用，經訪視聲請人與會同開具財產清冊之人皆有意
    願擔任，綜合評估相對人的受照顧狀況、聲請人與會同開具
    財產清冊之人的陳述未見明顯不適任之積、消極原因等語，
    此有桃園縣社會工作師公會100 年10月31日桃姚字第100370
    號函附桃園縣政府社會局社會工作科監護（輔助）宣告調查
    訪視報告在卷可參。本院審酌聲請人為相對人之長女，並為
    實際照顧相對人之人，關係人為相對人之次子，由渠等繼續
    照應相對人生活，應屬符合相對人之最佳利益，爰依前揭規
    定選定聲請人馮心瑀為相對人之監護人；並指定關係人馮震
    邦為會同開具財產清冊之人。
四、爰依民事訴訟法第608條第1項，裁定如主文。
中    華    民    國   100    年    11    月    15    日
                  家事法庭法  官  陳清怡
以上正本係照原本作成。
如不服本裁定關於選定監護人及指定會同開具財產清冊之人部分
，應於裁定送達後10日內向本院提出抗告狀，並繳納抗告費新臺
幣1千元，其餘關於監護宣告部分，不得抗告。
中    華    民    國   100    年    11    月    15    日
                          書記官  楊書棼